【裁判字號】    90,訴,400
【裁判日期】    900614
【裁判案由】    搶奪
【裁判全文】
臺灣臺南地方法院刑事判決                            九十年度訴字第四號
    公  訴  人  臺灣台南地方法院檢察署檢察官
    被      告  甲○○
右列被告因搶奪案件，經檢察官提起公訴 (九十年度偵字第一六三三號)，本院判決
如左：
    主  文
甲○○無罪。
    理  由
一、公訴意旨略以：甲○○於民國八十九年十一月八日晚上七時許，騎乘機車ＶＯＪ
    ─一五０號機車（後載另一不詳姓名男子）沿台南縣新化鎮○○路行駛，途經該
    路與民智路口處，見同向路旁行走之乙○○左肩掛有皮包，竟意圖為自己不法之
    所有，於行進間以右手自胡女之左後方搶奪其掛於左肩之皮包，幸因胡女即時發
    覺以手護住該皮包始未被搶走，杜某隨即騎機車逃逸。致其搶奪之目的未能得逞
    ，嗣經警據胡女所記下之機車號碼而循線查得上情。因認被告涉有刑法第三百二
    十五條第三項、第一項之搶奪罪嫌云云。
二、按犯罪事實應依證據認定之，無證據不得推定其犯罪事實。又不能證明被告犯罪
    者，應諭知無罪之判決，刑事訴訟法第一百五十四條、第三百零一條第一項分別
    定有明文。又刑法上之搶奪罪，主觀上須以意圖為自己或第三人不法之所有，而
    在客觀上以乘人不備，公然奪取他人財物為構成要件，若無不法得財之意思，即
    不得以搶奪罪相繩。
三、本件公訴人認被告涉有搶奪罪嫌，無非係以被害人乙○○之指述及被告與乙○○
    並不相識亦無任何怨隙，應無誣陷之虞，執為論據。被告經合法傳喚未於最後一
    次言詞辯論期日到庭，惟據其前到庭所為之陳述，其矢口否認有何搶奪之犯行，
    辯稱：我想跟被害人做朋友，所以我有用手撥她頭髮等語。經查：被告騎乘機車
    後載一名不詳姓名男子，於前揭時、地用手拍打被害人背後，將車慢慢騎走後又
    再逆向騎回對著被害人嬉笑，且被告下手行搶之台南縣新化鎮○○路、民治路口
    為人車往來頻繁之處等情，業據被害人於警訊及偵審中指述明確，是被告騎乘機
    車，車後既有載人，若係為搶奪被害人財物，應係由坐於後座之人動手行搶，前
    座之人駕車，以避免車行不穩跌倒而經人逮捕，方屬合理。另衡諸常情，被告在
    光天化日且在鬧區搶奪他人財物，為免他人指認出其為犯罪行為人，應係迅速逃
    離搶奪現場才是，何以被告係慢慢騎離後又將車逆向騎回對著被害人嬉笑，使被
    害人有將其車牌號碼及容貌記下之機會？參以被害人於審判中供述：「他從我背
    後拍一下，我感覺他要搶我。」等語，足見被害人亦無法確定被告是否確有行搶
    之意圖。綜上所述，實難僅憑被害人之陳述即認被告甲○○主觀上有意圖為自己
    不法所有之搶奪犯意，自與刑法所規定搶奪罪之構成要件不符，而難以該罪相繩
    。此外，復查無其他積極證據足資認定被告確有公訴人所指之搶奪犯行，自屬不
    能證明被告犯罪，揆諸前揭說明意旨，自應為被告無罪之諭知。
四、被告經合法傳喚無正當理由不到庭，本件本院認係應諭知無罪之案件，故不待其
    陳述逕行判決。
據上論斷，應依刑事訴訟法第三百零一條第一項、第三百零六條，判決如主文。
中      華      民      國      九十      年      六      月    十四    日
                                  臺灣臺南地方法院刑事第四庭
                                      法  官      鄧  希  賢
右正本證明與原本無異。
如不服本判決，應於判決送達後十日內向本院提出上訴狀( 應附繕本 )。
                                      書記官      陳  美  蓉
中      華      民      國      九十      年      六      月    十四    日


司法院資訊處製作；財團法人民間司法改革基金會備份。
